臺灣橋頭地方法院民事裁定
111年度補字第899號
原      告  萬榮行銷股份有限公司

法定代理人  呂豫文  
訴訟代理人  林銘輝  
被      告  蔣景宜即蔣瑞祿之繼承人

上列當事人間請求代位分割遺產事件，本院裁定如下：
  主  文
本件移送臺灣高雄少年及家事法院。
  理  由
一、按訴訟之全部或一部，法院認為無管轄權者，依原告聲請或
    依職權以裁定移送於其管轄法院，民事訴訟法第28條第1項
    定有明文。次按家事事件法所定家事事件由少年及家事法院
    處理之；因繼承回復、遺產分割、特留分、遺贈、確認遺囑
    真偽或其他繼承關係所生請求事件為丙類事件，得由繼承開
    始時被繼承人住所地之法院、主要遺產所在地之法院管轄，
    家事事件法第2條前段、第3條第3項第6款、第70條分別定有
    明文。又所謂專屬管轄，係指法律規定某類事件專屬一定法
    院管轄之謂，凡法律規定某類事件僅得由一定法院管轄者，
    縱未以法文明定「專屬管轄」字樣，仍不失其專屬管轄之性
    質。而家事事件法第2條規定係依事件之性質而定其管轄誰
    屬之事務管轄，具有專屬、強制性質，少年及家事法院對於
    家事事件之管轄，相較於普通法院，性質上屬專屬管轄。而
    債權人依民法第242條規定提起代位訴訟，僅係當事人適格
    及法定訴訟擔當之明文，與訴訟標的之認定無關，故代位分
    割遺產訴訟，所涉者同屬繼承人間之遺產分割訴訟，其本質
    仍為丙類事件，應屬家事事件。　
二、再者，家事事件之類型廣泛，有關管轄之一般事項，除家事
    事件法有特別規定外，應依各該事件之性質及所應適用之程
    序法理，先準用非訟事件法相關規定，於非訟事件法未規定
    時，再準用民事訴訟法有關之規定。家事事件法有鑑於此，
    乃於第5條明定：「家事事件之管轄，除本法別有規定外，
    準用非訟事件法有關管轄之規定；非訟事件法未規定者，準
    用民事訴訟法有關管轄之規定」。次按家事事件法第70條規
    定，因遺產分割或繼承人間因繼承關係所生請求事件，得由
    ㈠繼承開始時被繼承人住所地之法院；被繼承人於國內無住
    所者，其在國內居所地之法院；或㈡主要遺產所在地之法院
    管轄；此乃基於證據調查便利及有助訴訟程序進行之考量，
    所設特別審判籍之規定，並未排除家事事件法第5條準用非
    訟事件法第7條所規定之普通審判籍。是遺產分割事件，繼
    承人住所地、主要遺產所在地，及繼承開始時被繼承人住所
    地之法院，俱有管轄權。又關於管轄競合之處理，則應準用
    非訟事件法第3條規定，即「數法院俱有管轄權者，由受理
    在先之法院管轄之。但該法院得依聲請或依職權，以裁定將
    事件移送於認為適當之其他管轄法院」（最高法院103年度
    台抗字第771號民事裁定意旨參照）。
三、原告起訴主張被代位人蔣瑞安積欠其債務未償，被代位人蔣
    瑞安、被告之被繼承人蔣瑞益、甲○○所遺坐落高雄市○○區○
    里段00○00○00○000○00000○000地號土地（權利範圍全部，下
    合稱系爭遺產）應予變價分割，並按應繼分比例分配價金。
    而被代位人蔣瑞安除系爭遺產外，無其他可供執行之財產，
    已陷於無資力之狀態，卻怠於行使遺產分割請求權，致原告
    無從就系爭遺產取償。爰依民法第242條規定，代位被代位
    人蔣瑞安請求分割系爭遺產，核屬家事事件法第3條第3項第
    6款所規定之家事事件，揆諸前揭說明，應專屬家事法院管
    轄。又繼承開始時被繼承人蔣瑞益、甲○○之住所地分別位於
    高雄市、臺中市，被告之住所地則位於新北市，有戶籍謄本
    3紙在卷可稽，另主要遺產所在地位於高雄市，依上開最高
    法院裁定意旨，臺灣高雄少年及家事法院、臺灣臺中地方法
    院、臺灣新北地方法院俱有管轄權。茲因被繼承人蔣瑞益死
    亡後，系爭遺產應由蔣瑞安、甲○○繼承；嗣因甲○○死亡，原
    告始主張應由被告再轉繼承。考量繼承開始時被繼承人蔣瑞
    益之住所地位於高雄市，本件原告代位請求分割之系爭遺產
    亦均位於高雄市，爰依職權將本件移送臺灣高雄少年及家事
    法院。
三、依民事訴訟法第28條第1項，裁定如主文。
中　　華　　民　　國　　111 　年　　12　　月　　8 　　日
                      民事審查庭法　官　朱玲瑤
正本係照原本作成。
如對本裁定抗告須於裁定送達後10日內向本院提出抗告狀，並繳
納裁判費新臺幣1,000元。
中　　華　　民　　國　　111 　年　　12　　月　　8 　　日
                                書記官　陳瑩萍